臺灣臺中地方法院刑事判決　　　　　　　 96年度易字第826號
公　訴　人　臺灣臺中地方法院檢察署檢察官
被　　　告　甲○○
　　　　　　　　　　　巷27之.
上列被告因詐欺案件，經檢察官提起公訴（九十五年度偵字第二
七八八七號），被告於本院準備程序中為認罪之陳述，經本院合
議庭評議後，裁定由受命法官獨任改行簡式審判程序，本院判決
如下：
    主    文
甲○○幫助意圖為自己不法之所有，以詐術使人將本人之物交付
，處有期徒刑參月，如易科罰金，以銀元佰元即新臺幣玖佰元
折算壹日。
    犯罪事實
一、甲○○因缺錢花用，雖預見一般人收購他人申辦之行動電話
    門號使用常與財產犯罪密切相關，有供作財產犯罪用途之可
    能，且取得他人行動電話門號之目的往往在於掩飾犯行不易
    遭人追查，又對於提供行動電話門號雖無引發他人萌生犯罪
    之確信，但仍基於縱若有人持其行動電話門號後，自行或轉
    交他人用以實施犯罪，仍不違背其本意之幫助使用其行動電
    話門號者向他人詐欺取財之不確定故意，於民國九十四年十
    二月一日，在臺中市某中華電信營業處所，將其於是日向和
    信電訊股份有限公司所申請使用之0000000000號
    行動電話（起訴書誤載為0000000000七號），以
    新臺幣（下同）二千元之代價出售予姓名年籍均不詳之成年
    男子，容由他人持以犯罪。嗣該男子於取得上開行動電話門
    號後，即與其所屬之詐欺取財集團成員，共同基於意圖為自
    己不法所有之犯意聯絡，於九十五年一月十九日以上開行動
    電話門號撥打給丙○○，佯稱丙○○信用卡遭盜刷，要丙○
    ○將款項匯至指定之他人帳戶云云，丙○○不疑，依其指示
    匯款六十七萬元至龍潭烏林郵局中壢三十六支局00000
    000000000號帳戶，嗣丙○○發覺有異始知受騙而
    報警處理，經警循線查獲上情。
二、案經內政部警政署高雄港務警察局報請臺灣高雄地方法院檢
    察署檢察官簽呈臺灣高等法院檢察署檢察長令轉臺灣臺中地
    方法院檢察署檢察官偵查起訴。
    理    由
一、本件被告甲○○所犯係死刑、無期徒刑、最輕本刑為三年以
　　上有期徒刑以外之罪，其於準備程序中就被訴事實為有罪之
　　陳述，經告知被告簡式審判程序之旨，並聽取公訴人及被告
　　之意見後，本院合議庭認為適宜而裁定由受命法官獨任進行
　　簡式審判程序，合先敘明。
二、訊據被告甲○○對其有於上揭時、地，將其所申辦之上開行
    動電話門號，提供予真實姓名年籍不詳之成年男子使用之犯
    罪事實坦承不諱，且該真實姓名年籍不詳之成年男子及其所
    屬犯罪集團成員所為之前述詐欺犯行，亦據被害人丙○○於
    警詢中指訴綦詳，並有被告上開行動電話門號申請書、和信
    電訊股份有限公司函覆行動電話基本資料及被害人丙○○之
    匯款執據等件附卷可稽。又按刑法上之故意，分直接故意（
    確定故意）與間接故意（不確定故意），「行為人對於構成
    犯罪之事實，明知並有意使其發生者」為直接故意，「行為
    人對於構成犯罪之事實，預見其發生而其發生並不違背其本
    意者」為間接故意；一般人至電信公司申辦行動電話門號並
    非難事，如非為詐欺犯罪等不法目的，依常情並無捨棄自己
    行動電話門號而迂迴收受他人行動電話門號使用之理，是被
    告對於該真實姓名年籍不詳之成年男子可能將其行動電話門
    號用來作為詐欺等非法用途上，應有所預見，且不違背其本
    意，其竟仍提供其行動電話門號予該真實姓名年籍不詳之成
    年男子使用，足見該真實姓名年籍不詳之成年男子將被告行
    動電話門號用來作為詐欺取財之用，為被告所容認及允許。
    另查電信公司提供行動電話門號之申請、設定，係一般人均
    可輕易申請開設，並無任何資格條件之限制，且行動電話門
    號係有關個人聯絡之物品，如淪落不明人士手中，極易被利
    用為與財產犯罪有關之犯罪工具；而與他人於身分上不具密
    切關係之人，竟要求他人提供行動電話門號以為使用，此等
    行為，客觀上已屬可疑，且提供為詐欺犯罪使用，而隱瞞其
    流程及行為人身分曝光之不法意圖亦可預見；如此之社會現
    實，恆係一般人本於日常生活經驗即可體察，而該等物品如
    落入不明人士手中，極易被利用為與財產有關之犯罪工具，
    此又係具備一般生活智識者皆能體察之常識；參以邇來詐欺
    者使用他人行動電話門號作為聯絡、詐騙被害人匯款工具之
    犯罪類型層出不窮，並廣經媒體披載，凡對社會動態尚非全
    然不予關注者均能知曉。本件被告甲○○係已成年且具有一
    般智識程度，對於上開各情自有認識，竟仍將自己前開行動
    電話門號資料，販賣予姓名、年籍不詳之成年人使用，被告
    主觀上顯具有縱使該姓名、年籍不詳之成年人取得該行動電
    話門號後，持以作為詐欺取財之用，亦不違背其本意之不確
    定故意至明。然以被告僅係單純依該姓名、年籍不詳之成年
    人要求，提供前開行動電話門號資料，並未參與詐騙被害人
    財物之構成要件行為，是主觀上僅係基於幫助他人詐欺取財
    之意思，亦屬無疑。綜上所陳，被告前開自白確與事實相符
    ，均堪信採。本件事證明確，被告上開犯行洵堪認定，應予
    依法論科。
三、新舊法比較部分：
  (一)被告行為後，刑法業於九十四年二月二日修正公布，於九十
    五年七月一日施行，且按行為後法律有變更者，適用行為時
    之法律，但行為後之法律有利於行為人者，適用最有利於行
    為人之法律，現行刑法第二條第一項訂有明文。此條規定乃
    與刑法第一條罪刑法定主義契合，而貫徹法律禁止溯及既往
    原則，係規範行為後法律變更所生新舊法律比較適用之準據
    法，是刑法第二條本身雖經修正，但刑法第二條既屬適用法
    律之準據法，本身尚無比較新舊法之問題，應一律適用裁判
    時之現行刑法第二條規定，以決定適用之刑罰法律，先予敘
    明。又以本次刑法修正之比較新舊法，應就罪刑有關之共犯
    、未遂犯、想像競合犯、牽連犯、連續犯、結合犯，以及累
    犯加重、自首減輕暨其他法定加減原因（如身分加減）與加
    減例等一切情形，綜其全部罪刑之結果而為比較，有最高法
    院九十五年五月二十三日九十五年度第八次刑庭會議決議可
    資參照。
  (二)刑法第三百三十九條第一項詐欺取財罪，法定刑得科或併科
    銀元一千元以下罰金，依修正後刑法施行法增訂第一條之一
    ：「中華民國九十四年一月七日刑法修正施行後，刑法分則
    編所定罰金之貨幣單位為新臺幣。九十四年一月七日刑法修
    正時，刑法分則編未修正之條文定有罰金者，自九十四年一
    月七日刑法修正施行後，就其所定數額提高為三十倍。但七
    十二年六月二十六日至九十四年一月七日新增或修正之條文
    ，就其所定數額提高為三倍」及刑法第三十三條第五款修正
    為：「主刑之種類如下：五、罰金：新臺幣一千元以上，以
    百元計算之」等規定觀之，依修正後之法律，刑法第三百三
    十九條第一項詐欺取財罪所得科處之罰金刑最高為新臺幣三
    萬元、最低為新臺幣一千元，然依被告行為時之刑罰法律，
    即罰金罰鍰提高標準條例第一條前段規定之提高倍數十倍及
    修正前刑法第三十三條第五款規定之罰金最低額一元計算，
    則刑法第三百三十九條第一項之詐欺取財罪所得科處之罰金
    最高為銀元一萬元，最低額為銀元十元，若換算為新臺幣，
    最高額雖與新法同為新臺幣三萬元，然最低額僅為新臺幣三
    十元。因此，比較上述修正前、後之刑罰法律，自以被告行
    為時關於科處罰金刑之法律較有利於被告。
  (三)經上開條文修正前、後之比較，揆諸修正後刑法第二條第一
    項前段、後段規定之「從舊、從輕」原則，被告自應適用其
    行為時之法律，即修正前刑法之相關規定，予以論處。
  (四)至刑法第三十條幫助犯之規定，於九十四年一月七日修正、
    九十五年七月一日施行前之規定為：「幫助他人犯罪者，為
    從犯。雖他人不知幫助之情者，亦同。從犯之處罰，得按正
    犯之刑減輕之。」，修正施行後之規定則為：「幫助他人實
    行犯罪行為者，為幫助犯。雖他人不知幫助之情者，亦同。
    幫助犯之處罰，得按正犯之刑減輕之。」，揆諸本條之修正
    理由係為確認幫助犯採共犯從屬性說之「限制從屬形式」，
    並避免「從犯」之不同解讀，而將「從犯」修正為「幫助犯
    」，並明示幫助犯之成立，亦以被幫助者著手犯罪之實行，
    且具備違法性為必要，而將條文文字修正為「幫助他人實行
    犯罪行為者，為幫助犯」。顯見修正前、後刑法第三十條關
    於幫助犯之規定，僅作文字修正，並無有利、不利之情形，
    自無新舊法比較適用之問題，併此敘明（最高法院九十五年
    度臺上字第六０一六號判決參照）。
四、按刑法上之幫助犯，係對於犯罪與正犯有共同之認識，而以
    幫助之意思，對於正犯資以助力，而未參與實施犯罪之行為
    者而言（最高法院七十五年度台上字第一五０九號、八十八
    年度台上字第一二七０號判決意旨參照）。是以，如未參與
    實施犯罪構成要件之行為，且係出於幫助之意思提供助力，
    即屬幫助犯，而非共同正犯。查本件被告甲○○將其申請之
    行動電話門號交予姓名、年籍不詳之成年人，供作該成年人
    所屬詐欺集團共同詐欺取財之用，係基於幫助他人詐欺取財
    之不確定故意，所為係詐欺取財罪構成要件以外之幫助行為
    。又該詐騙集團成員彼等之間顯然有犯意聯絡及行為之分擔
    ，為共同正犯。是核被告所為，係犯修正後刑法第三十條第
    一項、第三百三十九條第一項之幫助詐欺取財罪，並依修正
    後刑法第三十條第二項幫助犯之規定，按正犯之刑減輕之（
    最高法院九十五年度台上字第六０一六號判決、最高法院九
    十五年第二十一次刑事庭會議紀錄參照）。另上揭詐欺集團
    成員等人，為前開詐欺取財犯行，有犯意聯絡及行為分擔，
    固均為共同正犯，惟幫助犯係從犯，從屬正犯而成立，刑法
    上既無「共同幫助」之情，當亦無「幫助共同」之可言（司
    法院七０廳刑一字第一一０四號函亦同此見解），併予敘明
    。爰審酌被告係智識成熟之成年人，對於詐騙集團收受他人
    行動電話門號以遂行詐騙目的之手法，應知之甚詳，竟仍提
    供予不法份子使用，非惟幫助行詐欺取財者遂行取財目的，
    同時使其得以隱匿其真實身分，減少遭查獲之風險，愈使其
    肆無忌憚，加深犯罪之猖獗，且本案被害人丙○○確因遭詐
    騙而受有上開匯入他人帳戶金額之損害，多達六十七萬元，
    惟念及被告本身並未實際參與本件詐欺取財之犯行，責難性
    較小，被告所獲交易行動電話門號代價為二千元，所得非多
    ，被害人係匯款至他人帳戶，並非被告之帳戶，且被告於本
    院審理中尚知悔悟而坦承犯行，犯後態度尚稱良好等一切情
    狀，量處如主文所示之刑，並諭知易科罰金之折算標準，以
    資懲儆。又被告行為後，刑法第四十一條第一項前段亦有修
    正，被告行為時，依修正前刑法第四十一條第一項前段、罰
    金罰鍰提高標準條例第二條（現已刪除）之規定，有期徒刑
    、拘役易科罰金之折算標準，原以銀元一百元、二百元、三
    百元折算一日，經折算為新臺幣後，應以新臺幣三百元、六
    百元、九百元折算一日，而刑法第四十一條第一項前段修正
    後，則規定為以新臺幣一千元、二千元或三千元折算一日，
    此因屬科刑規範事項之變更，其折算標準為裁判時所應諭知
    ，自有就新舊法規定比較之必要，經比較新舊法結果，以被
    告行為時關於易科罰金之規定，較有利於被告，則應依刑法
    第二條第一項前段之規定，依修正前刑法第四十一條第一項
    前段、修正前罰金罰鍰提高標準條例第二條、現行法規所定
    貨幣單位折算新台幣條例第二條之規定，定其折算標準。〔
    按定易科罰金之折算標準，係屬科刑規範事項，非屬最高法
    院九十五年五月二十三日九十五年第八次刑庭會議決議第一
    、（四）則所定，比較新舊法應就罪刑有關之共犯、未遂犯
    、想像競合犯、牽連犯、連續犯、結合犯，以及累犯加重、
    自首減輕暨其他法定加減原因（如身分加減）與加減例等一
    切情形，綜其全部罪刑之結果而為比較之情形，其既非屬法
    律適用之情形，即無與之綜合比較之適用，附此敘明〕。
據上論斷，應依刑事訴訟法第二百七十三條之一第一項、第二百
九十九條第一項前段，刑法第二條第一項前段、第三百三十九條
第一項、第三十條第一項、第二項、修正前刑法第四十一條第一
項前段，罰金罰鍰提高標準條例第一條前段、修正前罰金罰鍰提
高標準條例第二條，現行法規所定貨幣單位折算新臺幣條例第二
條，判決如主文。
本案經檢察官乙○○到庭執行職務。
中　　華　　民　　國　　96　　年　　3 　　月　　21　　日
      　　　　　　臺灣臺中地方法院刑事第五庭
                      法　官　吳  崇  道
以上正本證明與原本無異。
如不服本判決，應於收受送達後十日內向本院提出上訴書狀（應
附繕本）。
  　　　　　　　　  　書記官  黃  舜  民
中　　華　　民　　國　　96　　年　　3 　　月　　21　　日
附錄論罪科刑法條
刑法第三百三十九第一項：
意圖為自己或第三人不法之所有，以詐術使人將本人或第三人之
物交付者，處五年以下有期徒刑、拘役或科或併科一千元以下罰
金。
